【裁判字號】    97,上訴,2199
【裁判日期】    970702
【裁判案由】    違反稅捐稽徵法等
【裁判全文】
臺灣高等法院刑事判決                97年度上訴字第2199號
上  訴  人
即  被  告  甲○○
上列上訴人因違反稅捐稽徵法等案件，不服臺灣士林地方法院96
年度訴字第228號，中華民國97年1月31日第一審判決（起訴案號
：臺灣士林地方法院檢察署95年度偵字第3646號），提起上訴，
本院判決如下：
    主  文
上訴駁回。
    事  實
一、甲○○係設於臺北市松山區○○○路○段二００號五樓之六
    （聲請簡易判決處刑書誤載為臺北市松山區○○○路○段一
    八０巷二００號五樓之六）納稅義務人「奇森企業有限公司
    」（以下簡稱奇森公司）之董事，且為從事業務之人，負有
    據實製作薪資所得扣繳暨免扣繳憑單之義務。詎甲○○為供
    納稅義務人奇森公司以逃避稅捐機關之課徵稅款，竟與其兄
    林智平二人明知乙○○及黃國強並非奇森公司所雇用之員工
    ，且於民國（下同）九十年及九十一年間並未自奇森公司領
    取薪資，林智平竟基於幫助納稅義務人奇森公司逃漏稅捐之
    概括犯意，先後於九十年及九十一年間某日，未經乙○○及
    黃國強之同意，由林智平提供因代辦保險業務所取得之乙○
    ○及黃國強之身分資料予甲○○以供申報薪資所得，復與甲
    ○○共同基於業務上登載不實之概括犯意聯絡，先後於九十
    一年一月底及九十二年一月底前某日（依所得稅法第九十二
    條第一項之規定：第八十八條各類所得稅款之扣繳義務人，
    應於每年一月底前將上一年內扣繳各納稅義務人之稅款數額
    ，開具扣繳憑單，彙報稽徵機關查核），利用不知情之成年
    之會計師事務所人員，連續於其業務上作成之「九十年度各
    類所得扣繳暨免扣繳憑單」及「九十一年度各類所得扣繳暨
    免扣繳憑單」（以下簡稱扣繳憑單）上，分別虛偽登載乙○
    ○及黃國強於九十年間在奇森公司薪資所得分別為新臺幣（
    下同）六十六萬元及五十一萬三千六百元，另虛偽登載乙○
    ○於九十一年間在奇森公司薪資所得為五十八萬零二百元，
    並分別於九十一年二月二十日起至三月底止某日及九十二年
    二月二十日起至三月底止某日（依所得稅法第七十一條規定
    ：納稅義務人應於每年二月二十日起至三月底止，填具結算
    申報書，向該管稽徵機關申報），持該不實之扣繳憑單委由
    不知情之會計師事務所人員據以製作該公司九十及九十一年
    度營利事業所得稅結算申報書，持向財政部臺北市國稅局（
    聲請簡易判決處刑書誤載為臺灣省北區國稅局）松山分局申
    報該公司九十及九十一年度之營利事業所得稅而行使之，致
    納稅義務人奇森公司以此不正當之方法逃漏九十年度營利事
    業所得稅二十九萬三千四百元及九十一年度營利事業所得稅
    十四萬五千零五十元，足以生損害於乙○○、黃國強及稅捐
    稽徵機關課稅之正確性。
二、案經乙○○訴由臺灣苗栗地方法院檢察署呈請臺灣高等法院
    檢察署核轉臺灣士林地方法院檢察署檢察官聲請簡易判決處
    刑，經本院受理後，認為不宜以簡易判決處刑，而改以通常
    程序審理。
    理  由
一、按被告以外之人於審判外之言詞或書面陳述，除法律有規定
    者外，不得作為證據；又被告以外之人於審判外之陳述，雖
    不符合同法第一百五十九條之一至第一百五十九條之四之規
    定，但經當事人於審判程序同意作為證據，法院審酌該言詞
    陳述或書面陳述作成時之情況，認為適當者，亦得為證據；
    又當事人、代理人或辯護人於法院調查證據時，知有第一百
    五十九條第一項不得為證據之情形，而未於言詞辯論終結前
    聲明異議者，視為有前項之同意，刑事訴訟法第一百五十九
    條第一項及第一百五十九條之五分別定有明文。查本判決下
    列所引用之下列各項證據方法之證據能力，當事人於本院審
    判期日中均表示無意見而未予爭執，且迄至言詞辯論終結前
    亦未再聲明異議，本院審酌該等言詞陳述及書面陳述作成時
    之情況，並無不宜作為證據之情事，依刑事訴訟法第一百五
    十九條之五之規定，自得作為證據。
二、訊據上訴人即被告甲○○，固不否認有將告訴人乙○○及黃
    國強之薪資資料申報奇森公司九十及九十一年度營利事業所
    得稅之事實，然矢口否認有何公訴意旨所指之違反稅捐稽徵
    法等犯行，其在原審審理時辯稱：「告訴人乙○○及黃國強
    之薪資資料係由被告林智平所提供，其並不知告訴人乙○○
    及黃國強是否在奇森公司任職。」云云；在本院審理時復辯
    稱：「我有付員工薪水，我交給林智平去發，他發給何人我
    不清楚。黃國強確實有領取薪水，是林智平在發放的。」等
    詞。
三、本院查：
（一）本件告訴人乙○○於九十及九十一年間並未在奇森公司任
      職，亦未曾自該公司領取薪資等情，業經告訴人乙○○於
      偵查及原審審理中指訴綦詳，並有被告甲○○及共同被告
      林智平（已判刑確定）所立具之切結書各一紙附卷可稽。
      又告訴人黃國強於九十五年六月五日偵查中雖證稱：曾於
      奇森公司工作二個月並領取薪資四萬四千元等語，然其於
      同日偵查中亦證稱：係由被告林智平告知工作地點為奇森
      公司之工廠等語，而被告林智平於原審九十六年七月十日
      審理中供述稱：「（問：甲○○將整個業務包給你來做如
      何付款？）每個月付給我，我是依照做好成品的量跟甲○
      ○請款。」等語，並於九十七年一月二日審理中自承係向
      奇森公司承包組裝工作等情，徵諸被告甲○○於原審九十
      七年一月二日審理中供稱：「（問：林智平是否你們奇森
      公司的員工？）不是，他只是承包組裝之工作，幫我找人
      作‧‧‧」等語，足見告訴人乙○○及黃國強縱係由被告
      林智平因承包業務所雇用並給薪，亦難認為奇森公司之員
      工。
（二）次查，奇森公司以告訴人乙○○及黃國強之薪資資料申報
      九十及九十一年度營利事業所得稅之事實，業經被告甲○
      ○及林智平供明在卷，核與告訴人乙○○所指述之情節大
      致相符，並有告訴人乙○○所提供之財政部臺灣省中區國
      稅局九十年度綜合所得稅核定通知書、九十一年度綜合所
      得稅各類所得資料清單及財政部臺北市國稅局九十、九十
      一年度綜合所得稅BAN給付清單在卷可參。又納稅義務人
      奇森公司以虛列告訴人乙○○及黃國強上開九十及九十一
      年度薪資所得之不正當方法，而逃漏該公司九十年度營利
      事業所得稅二十九萬三千四百元及九十一年度營利事業所
      得稅十四萬五千零五十元，亦有財政部臺北市國稅局九十
      六年五月十四日財北國稅審三字第0960048017號函附卷可
      參。又共同被告林智平自承所提供告訴人乙○○及黃國強
      之身分資料係供報稅用，其明知告訴人乙○○及黃國強非
      奇森公司之員工，復提供資料以供奇森公司申報稅捐，其
      所為自難謂無幫助納稅義務人奇森公司逃漏稅捐之故意。
      又共同被告林智平並非奇森公司之員工，而僅承包奇森公
      司組裝工作，則共同被告林智平所雇用之人員即非奇森公
      司員工，而被告甲○○明知上開情事竟以共同被告林智平
      所提供之身分資料列為奇森公司薪資支出，其為奇森公司
      逃漏稅捐之故意甚明。又上開薪資資料係由共同被告林智
      平交付被告甲○○以提供不知情之會計師事務所人員製作
      扣繳憑單等情，業經被告甲○○及林智平於偵查及原審審
      理中供明在卷，是其二人就填載不實扣繳憑單之犯行，難
      謂無犯意聯絡及行為分擔。是被告甲○○上開所辯，要屬
      事後卸責之詞，不足採信。本件事證明確，渠等犯行均堪
      認定，應予依法論科。
四、又查被告行為後，刑法業於九十四年二月二日修正公布，九
    十五年七月一日起施行，且按行為後法律有變更者，適用行
    為時之法律，但行為後之法律有利於行為人者，適用最有利
    於行為人之法律，修正後刑法第二條第一項定有明文。此條
    規定係規範行為後法律變更所生新舊法律比較適用之準據法
    ，本身尚無新舊法比較之問題，於新法施行後，應一律適用
    新法第二條第一項之規定，為「從舊從輕」之比較，先予敘
    明。再按本次法律變更，比較時應就罪刑有關之共犯、未遂
    犯、想像競合犯、牽連犯、連續犯、結合犯，以及累犯加重
    、自首減輕暨其他法定加減原因（如身分加減）與加減例等
    一切情形，綜其全部罪刑之結果而為比較（最高法院九十五
    年五月二十三日九十五年度第八次刑庭會議決議參照）。另
    按行為後刑法條文經修正，惟無有利、不利情形，應適用裁
    判時法，亦即如新舊法處罰之輕重相同，即無比較適用之問
    題，非刑法第二條所指之法律有變更，即無該條之適用，應
    依一般法律適用原則，適用裁判時法（最高法院於九十五年
    十一月七日第二十一次刑事庭會議決議要旨參照）。查：
（一）本件被告甲○○及已決共同被告林智平之上開行為至遲於
      九十二年三月間完成，是本件被告甲○○及林智平行為後
      ，法律已有變更；而刑法第二百十五條及稅捐稽徵法第四
      十三條第一項之法定刑分別為「三年以下有期徒刑、拘役
      或五百元以下罰金」、「三年以下有期徒刑、拘役或科新
      臺幣六萬元以下罰金」，然被告甲○○及林智平行為時之
      刑法第三十三條第五款規定罰金最低額為銀元一元，且依
      罰金罰鍰提高標準條例第一條之規定，將上開罰金之原定
      數額最高得提高為十倍，是被告甲○○及林智平行為時之
      所得科處之罰金刑，經折算為新臺幣後，最高額為新臺幣
      一萬五千元及六萬元，最低額為新臺幣三元；惟依九十五
      年六月十四日增訂公布之刑法施行法第一條之一規定：「
      中華民國九十四年一月七日刑法修正施行後，刑法分則編
      所定罰金之貨幣單位為新臺幣；九十四年一月七日刑法修
      正時，刑法分則編未修正之條文定有罰金者，自九十四年
      一月七日刑法修正施行後，就其所定數額提高為三十倍。
      但七十二年六月二十六日至九十四年一月七日新增或修正
      之條文，就其所定數額提高為三倍。」，且依九十五年七
      月一日施行之刑法第三十三條第五款之規定罰金最低額為
      新臺幣一千元，是被告甲○○及林智平上開行為所得科處
      之罰金刑，最高額為新臺幣一萬五千及六萬元，最低額為
      新臺幣一千元，經比較修正前後規定之結果，應認修正後
      之法律並非較有利於被告，依修正後刑法第二條第一項之
      規定，自應適用行為時之法律即修正前之規定論處。
（二）又刑法第五十六條連續犯之規定，業於九十四年二月二日
      修正公布刪除，並於九十五年七月一日施行，則被告甲○
      ○及林智平之上開行使業務上登載不實文書及幫助逃漏稅
      捐犯行，因行為後新法業已刪除連續犯之規定，此刪除雖
      非犯罪構成要件之變更，但顯已影響行為人刑罰之法律效
      果，自屬法律有變更，經比較修正前後規定之結果，應認
      以修正前之法律較有利於被告，依修正後刑法第二條第一
      項前段之規定，自應適用較有利於行為人之法律即修正前
      之刑法第五十六條規定論以連續犯。
（三）又刑法第五十五條牽連犯之規定業經刪除，並自九十五年
      七月一日施行，故犯一罪而其方法或結果之行為犯他罪名
      者，依修正前刑法第五十五條後段規定，屬牽連犯，應從
      一重處斷，但依修正後刑法第五十五條規定，已無牽連犯
      可資適用，即應將各該犯行以數罪併合處罰，經比較修正
      前後規定之結果，應認修正後之法律並非較有利於被告，
      依修正後刑法第二條第一項之規定，自應適用行為時之法
      律即修正前之刑法第五十五條之規定論以牽連犯。
（四）另修正前刑法第二十八條規定為：「二人以上共同實施犯
      罪之行為者，皆為正犯」，而修正後第二十八條規定為：
      「二人以上共同實行犯罪之行為者，皆為正犯」，揆諸本
      條修正理由，係界定共同正犯參與類型，而將陰謀共同正
      犯及預備共同正犯排除於修正後條文所規定之正犯之外，
      比較新舊法，原以新法較對被告有利；惟因本案被告甲○
      ○及林智平就上開行使業務登載不實文書犯行均係實際從
      事前開犯罪構成要件行為之人，不論依修正前或修正後之
      刑法第二十八條之規定均構成正犯，依修正後刑法第二條
      第一項之規定，自應整體適用行為時之法律即修正前刑法
      第二十八條之規定論處。
（五）至上開刑法施行法第一條之一之規定，係在替代罰金罰鍰
      提高標準條例部分條文，且與適用罰金罰鍰提高標準條例
      之結果相同，對於被告而言並不生有利或不利之問題，僅
      係將貨幣單位由銀元改為新臺幣，並非法律變更刑度之條
      文，當無須就新舊法加以比較，應逕適用之。
（六）又被告行為時之刑法第四十一條第一項前段規定：「犯最
      重本刑為五年以下有期徒刑以下之刑之罪，而受六個月以
      下有期徒刑或拘役之宣告，因身體、教育、職業、家庭之
      關係或其他正當事由，執行顯有困難者，得以一元以上三
      元以下折算一日，易科罰金。」，且依修正前罰金罰鍰提
      高標準條例第二條前段（現已刪除）之規定，將上開易科
      罰金之折算標準就其原定數額提高為一百倍折算一日，是
      其行為時之易科罰金折算標準，應以銀元一百元至三百元
      折算一日，經折算為新臺幣後，應以新臺幣三百元至九百
      元折算為一日，惟九十五年七月一日施行之刑法第四十一
      條第一項前段則規定：「犯最重本刑為五年以下有期徒刑
      以下之刑之罪，而受六個月以下有期徒刑或拘役之宣告者
      ，得以新臺幣一千元、二千元或三千元折算一日，易科罰
      金。」，經比較修正前後規定之結果，應認修正後之法律
      並非較有利於被告，依修正後刑法第二條第一項之規定，
      自應適用行為時之法律即修正前之刑法第四十一條第一項
      前段及修正前罰金罰鍰提高標準條例第二條之規定，諭知
      易科罰金，並定其折算標準。又被告甲○○行為時之刑法
      第四十一條第二項規定：「併合處罰之數罪，均有前項情
      形，其應執行之刑逾六月者，亦同。」，惟九十五年七月
      一日施行之刑法第四十一條第二項則規定：「前項規定於
      數罪併罰，其應執行之刑未逾六月者，亦適用之。」，經
      比較修正前後規定之結果，應認修正後之法律並非較有利
      於被告，依修正後刑法第二條第一項之規定，自應適用行
      為時之法律即修正前之刑法第四十一條第二項之規定，就
      所定應執行刑部分諭知易科罰金之折算標準。
（七）另修正前刑法第五十一條規定：「數罪併罰，分別宣告其
      罪之刑，依左列各款定其應執行者：」，其中第五款規定
      ：「宣告多數有期徒刑者，於各刑中之最長期以上，各刑
      合併之刑期以下，定其刑期。但不得逾二十年。」，修正
      後刑法第五十一條第五款規定：「宣告多數有期徒刑者，
      於各刑中之最長期以上，各刑合併之刑期以下，定其刑期
      。但不得逾三十年。」，比較結果，修正後刑法並非較有
      利於行為人，依刑法第二條第一項前段之規定，仍應依修
      正前刑法，定其應執行之刑。
五、按營利事業填報「各類所得扣繳暨免扣繳憑單」，乃附隨其
    業務而製作，為業務上所掌文書，此種扣繳憑單內容如有不
    實，而足生損害於公眾及他人，即係犯業務上登載不實文書
    之罪名（最高法院七十年九月二十一日第九次刑事庭會議決
    議可資參照）；又各類所得扣繳暨免扣繳憑單係由扣繳義務
    人依所得稅法第九十二條規定所製作之單據，為業務上製作
    之文書。而商業會計法第十五條所規定之商業會計憑證分「
    原始憑證」與「記帳憑證」二類；所謂「原始憑證」，係指
    證明交易事項發生之經過，而為造具記帳憑證所根據之憑證
    ；而「記帳憑證」，則指證明處理會計事項人員之責任，而
    為記帳所根據之憑證。至於所得稅之扣繳義務人依所得稅法
    規定填發之免扣繳憑單或扣繳憑單，旨在使稅捐稽徵機關蒐
    集及掌握課稅資料，以利稅捐之核課。是員工薪資扣繳暨免
    扣繳憑單，僅係證明全年度支付員工薪資及代為扣繳綜合所
    得稅之情形，為徵、繳雙方課徵與申報綜合所得稅之依據，
    其既非造具記帳憑證所根據之憑證，亦非證明處理會計事項
    人員之責任而為記帳所根據之憑證，自難認屬商業會計法第
    十五條第一、二款所規定之會計憑證（最高法院九十一年度
    臺上字第一八二八號、第二一三七號著有判決可資參照）。
六、核被告甲○○上開行為，係犯刑法第二百十六條、第二百十
    五條之行使業務上登載不實文書罪及稅捐稽徵法第四十七條
    第一款、第四十一條之公司負責人以不正當方法為公司逃漏
    稅捐罪；又被告上開業務登載不實之低度行為，均為行使之
    高度行為所吸收，不另論罪；被告利用不知情之會計師事務
    所人員填製不實之扣繳憑單及持該不實扣繳憑單申報稅捐之
    行為，均屬間接正犯。被告甲○○與已決被告林智平就上開
    行使業務登載不實文書犯行，有犯意聯絡及行為分擔，均為
    共同正犯。又已決被告林智平雖非奇森公司負責上開業務之
    人，然其與奇森公司實際負責人即被告甲○○共同實施本件
    行使業務登載不實文書犯行，應依修正前刑法第三十一條第
    一項之規定以共同正犯論之。又其二人以一行為同時填製告
    訴人乙○○及黃國強之九十年度扣繳憑單，係一行為而觸犯
    數罪名，為想像競合犯。又渠等先後多次業務登載不實之犯
    行，時間緊接，方法相同，所犯為構成要件相同之罪名，顯
    係基於概括犯意而為之，為連續犯，應依修正前刑法第五十
    六條之規定論以一罪，並加重其刑。次按，公司為法人，公
    司負責人為自然人，二者在法律上並非同一人格主體。公司
    負責人為公司之代表，其為公司所為行為，應由公司負責。
    故公司負責人為公司以不正當方法逃漏稅捐，因納稅義務人
    為公司，其所觸犯稅捐稽徵法第四十一條之罪之犯罪或受罰
    主體，仍為公司，而非公司負責人，僅因公司於事實上無從
    擔負自由刑之責任，基於刑事政策上之考慮，同法第四十七
    條第一款將納稅義務人之公司應處徒刑之規定，轉嫁於公司
    負責人。是公司負責人依該條款而適用徒刑之處罰，乃屬代
    罰之性質，並非因其本身之犯罪而負行為責任。公司負責人
    為納稅義務人之公司以不正當方法逃漏稅捐，既非稅捐稽徵
    法第四十一條之犯罪或受罰主體，僅依同法第四十七條第一
    款之規定，代替公司受徒刑之處罰，自與其本身為犯罪主體
    所犯其他罪名（如刑法第二百十六條、第二百十五條、商業
    會計法第七十一條第一款等罪）間，不具牽連犯關係（參照
    最高法院八十八年度臺非字第一四九號判決要旨）。又按，
    公司與公司負責人在法律上並非同一人格主體，而稅捐稽徵
    法第四十七條處罰公司負責人之規定，係公司為納稅義務人
    ，因有同法第四十一條所定應罰之行為而就應處徒刑部分轉
    嫁之結果，僅屬代罰性質，其犯罪主體仍為該納稅義務人之
    公司，並非公司負責人。且公司為法人，不具有犯罪能力，
    自無犯意存在，當無基於概括犯意逃漏稅捐可言，從而代罰
    之公司負責人自亦不成立連續犯（參照最高法院八八年度臺
    上字第一五八０號判決要旨）。是被告甲○○所犯上開各罪
    間，犯意各別，罪名互異，應予分論併罰。
七、原審援引稅捐稽徵法第四十七條第一款、第四十一條、第四
    十三條，刑法第十一條前段、第二條第一項、第二百十六條
    、第二百十五條，修正前刑法第二十八條、第五十六條、第
    四十一條第一項、第二項、第五十一條第五款，刑法施行法
    第一條之一，修正前罰金罰鍰提高標準條例第二條，中華民
    國九十六年罪犯減刑條例第二條第一項第三款、第七條、第
    九條等規定，審酌被告甲○○為納稅義務人奇森公司之實際
    負責人，明知告訴人乙○○及被害人黃國強並未在奇森公司
    領取上開薪資，竟以奇森公司名義所出具之不實扣繳憑單申
    報稅捐，由已決被告林智平利用其辦理保險業務所取得告訴
    人乙○○及黃國強之個人資料，供幫助奇森公司逃漏稅捐，
    足生損害於稅捐機關稽徵審核稅額之正確性，且所虛報金額
    達一百萬元以上，逃漏稅捐金額亦達十萬元以上，影響國家
    稅收，復於犯後猶狡詞卸責，及其品行、犯罪之動機、目的
    、手段、所生危害、所得利益及犯罪後態度等一切情狀，以
    及被告甲○○所為本件之違反稅徵稽徵法及行使業務登載不
    實文書犯行，其所犯均係最重本刑為五年以下有期徒刑以下
    之刑之罪，而犯罪時間均係在九十六年四月二十四日以前，
    且宣告刑未逾有期徒刑一年六月，而依中華民國九十六年罪
    犯減刑條例第二條第一項第三款之規定，減其刑期二分之一
    ，而就被告甲○○部分，分別為如下之判決，即：「甲○○
    共同連續行使從事業務之人，明知為不實之事項，而登載於
    其業務上作成之文書，足以生損害於公眾及他人，處有期徒
    刑陸月，如易科罰金以銀元參佰元即新臺幣玖佰元折算壹日
    ，減為有期徒刑參月，如易科罰金以銀元參佰元即新臺幣玖
    佰元折算壹日；又公司負責人為納稅義務人，以不正當方法
    逃漏稅捐，處有期徒刑伍月，如易科罰金以銀元參佰元即新
    臺幣玖佰元折算壹日，減為有期徒刑貳月又拾伍日，如易科
    罰金以銀元參佰元即新臺幣玖佰元折算壹日；又公司負責人
    為納稅義務人，以不正當方法逃漏稅捐，處有期徒刑肆月，
    如易科罰金以銀元參佰元即新臺幣玖佰元折算壹日，減為有
    期徒刑貳月，如易科罰金以銀元參佰元即新臺幣玖佰元折算
    壹日；應執行有期徒刑柒月，如易科罰金以銀元參佰元即新
    臺幣玖佰元折算壹日。」，經核其認事用法均無不合，量刑
    亦稱妥適。本件被告甲○○之上訴意旨否認犯罪，難認為有
    理由，應予駁回。
八、至於同案被告林智平經原審判處罪刑後業已判決確定，附此
    敘明。
據上論斷，應依刑事訴訟法第三百六十八條，判決如主文。
本案經檢察官劉靜婉到庭執行職務。
中    華    民    國    97    年    7     月    2     日
                  刑事第十六庭審判長法  官  溫耀源
                                    法  官  王敏慧
                                    法  官  許增男
以上正本證明與原本無異。
如不服本判決，應於收受送達後十日內向本院提出上訴書狀，其
未敘述上訴之理由者並得於提起上訴後十日內向本院補提理由書
（均須按他造當事人之人數附繕本）。
                                    書記官  葉金發
中    華    民    國    97    年    7     月    2     日
附錄本案論罪科刑法條：
中華民國刑法第二百十五條：
從事業務之人，明知為不實之事項，而登載於其業務上作成之文
書，足以生損害於公眾或他人者，處三年以下有期徒刑、拘役或
五百元以下罰金。
中華民國刑法第二百十六條：
行使第二百十條至第二百十五條之文書者，依偽造、變造文書或
登載不實事項或使登載不實事項之規定處斷。
稅捐稽徵法第四十一條：
納稅義務人以詐術或其他不正當方法逃漏稅捐者，處五年以下有
期徒刑、拘役或科或併科新台幣六萬元以下罰金。
稅捐稽徵法第四十三條：
教唆或幫助犯第四十一條或第四十二條之罪者，處三年以下有期
徒刑、拘役或科新台幣六萬元以下罰金。
稅務人員、執行業務之律師、會計師或其他合法代理人犯前項之
罪者，加重其刑至二分之一。
稅務稽徵人員違反第三十三條規定者，除觸犯刑法者移送法辦外
，處一萬元以上五萬元以下罰鍰。
稅捐稽徵法第四十七條：
本法關於納稅義務人、扣繳義務人及代徵人應處徒刑之規定，於
左列之人適用之：
一  公司法規定之公司負責人。
二  民法或其他法律規定對外代表法人之董事或理事。
三  商業登記法規定之商業負責人。
四  其他非法人團體之代表人或管理人。


司法院資訊處製作；財團法人民間司法改革基金會備份。
